【裁判字號】    92,交上訴,1149
【裁判日期】    921211
【裁判案由】    過失致死
【裁判全文】
臺灣高等法院臺南分院刑事判決          九十二年度交上訴字第一一四九號    Ｇ
      上  訴  人
      即  被  告  甲  ○  ○
右上訴人因過失致死案件，不服臺灣雲林地方法院九十一年度交簡上字第七三號中華
民國九十二年八月十一日第一審判決（聲請簡易判決處刑案號：臺灣雲林地方法院檢
察署九十一年度偵字第二二二八號），提起上訴，本院判決如左：
      主      文
原判決撤銷。
甲○○從事業務之人，因業務上之過失致人於死，處有期徒刑伍月，如易科罰金以參
百元折算壹日。緩刑參年。
      事      實
一、甲○○、馬復興（已判決確定）均係貨車司機，為從事駕駛業務之汽車駕駛人，
    因高月蓮騎乘車牌號碼ＵＳＷ─二八三號機車，沿雲林縣斗六市○○路由南往北
    方向行駛，於民國九十一年五月二十二日五時十五分許，行至該中山路五四九號
    前外快車道時，因甲○○駕駛之車牌號碼三Ｊ─一０二營業大貨車，應注意汽車
    在快車道、顯有妨害他車通行之處所，不得停車，亦不得利用道路為工作場所，
    竟能注意而疏未注意，在雨天利用雲林縣斗六市○○路五四九號前外快車道為工
    作場所，臨時停車卸貨，以致妨害其車輛之通行，因此高月蓮乃將機車偏向內快
    車道行駛，適時馬復興駕駛車牌號碼七Ｇ─一三一號自半聯結車，因酒後（未達
    酒醉程度）雨天未減速反以時速六十公里速度超速行駛，且未注意車前狀況，跨
    車道分道線行駛，以致從同方向後方追撞高月蓮之機車，並連車帶人拖行約五十
    六．七公尺，造成高月蓮受有頭部廣泛性挫裂傷、頭顱碎裂性骨折、腦質全部溢
    出、胸腹部廣泛性挫傷、肋骨骨折、脊椎多處骨折、左上肢前臂斷裂性骨折等傷
    害，且當場因頭顱、胸部輾壓傷、腦挫傷而死亡。馬復興肇事後隨即於犯罪被發
    覺前，打一一０電話報案，並向至現場處理之員警主動自首而接受裁判。
二、案經高月蓮之配偶乙○○訴由雲林縣警察局斗六分局移送臺灣雲林地方法院檢察
    署檢察官相驗後聲請簡易判決處刑。
      理      由
一、本案原審於審判中發現認定之事實顯然與檢察官據以求處罪刑之事實，部分有所
    不符，因認檢察官之聲請簡易判決處刑顯不適當，具有刑事訴訟法第四百五十一
    條之一第四項但書所列不得以簡易判決處刑情形之一，依同法第四百五十二條規
    定應適用通常程序審判之，又對於簡易判決之上訴，準用刑事訴訟法第三編第一
    章及第二章之規定，管轄第二審之地方法院合議庭受理簡易判決上訴案件，應依
    通常程序審理，其認案件有刑事訴訟法第四百五十二條之情形者，應撤銷原判決
    ，逕依通常程序為第一審判決，法院辦理刑事訴訟簡易案件應行注意事項第十四
    項設有明文。故本案原審係依通常程序為第一審判決，合先敘明。
二、上訴人即被告甲○○除下列事項外皆無爭執：
    (1)、臺灣省嘉雲區車輛行車事故鑑定委員會及臺灣省車輛行車事故覆議鑑定委員
        會雖均鑑定其駕駛營業大貨車，雨天利用外快車道為工作場所，妨害車輛通
        行與發生肇事有關，但是其卸貨時，有擺安全椎警示，而本件車禍出於共同
        被告馬復興駕駛車牌號碼七Ｇ─一三一號自半聯結車，因酒後雨天未減速仍
        以時速六十公里速度超速行駛，且未注意車前狀況，跨車道分道線行駛，始
        自後方追撞被害人之機車，與其違規停車卸貨無因果關係。
    (2)、車禍發生之後，被告甲○○請案外人詹昭賢報警處理，應該為自首。
三、本院對事實之認定：
    被告甲○○雖爭論本件車禍肇事與其違規停車卸貨並無因果關係，然而承認於九
    十一年五月二十二日五時十五分許，因雨天將所駕駛之車牌號碼三Ｊ─一０二營
    業大貨車，臨時停在雲林縣斗六市○○路五四九號前外快車道卸貨之事實。經查
    ：
    (1)、告訴人乙○○已指證：其配偶即被害人於九十一年五月二十二日五時十五分
        許，在雲林縣斗六市○○路五四九號前，遭共同被告馬復興所駕駛之貨車自
        後追撞，並連車帶人被拖行約五十六．七公尺，造成頭部廣泛性挫裂傷、頭
        顱碎裂性骨折、腦質全部溢出、胸腹部廣泛性挫傷、肋骨骨折、脊椎多處骨
        折、左上肢前臂斷裂性骨折等傷害，而且當場因頭顱、胸部輾壓傷、腦挫傷
        而死亡，又被害人為另已判決確定之共同被告馬復興因酒後雨天未減速反以
        時速六十公里速度超速行駛，且未注意車前狀況，跨車道分道線行駛，自後
        追撞拖行並輾壓斃命，亦為共同被告馬復興所承認之事實，此外尚有雲林縣
        警察局交通事故調查報告表一紙及肇事現場照片數幀在卷可證。足見被害人
        確實因被告馬復興酒後超速行駛，且未注意車前狀況，跨車道分道線行駛，
        自後追撞拖行、輾壓而死亡無誤，因此另共同被告馬復興上開自白與事實相
        符。
    (2)、又依據雲林縣警察局交通事故調查報告表事故現場圖欄所繪，其刮地痕全長
        五十六．七公尺，可以佐證已判決確定之共同被告馬復興並未注意車前狀況
        ，才自後追撞被害人機車，始煞車不及連車帶人拖行約五十六．七公尺。又
        其刮地痕之起點落在該中山路由南往北之外快車道與內快車道之中心位置，
        可以佐證被告馬復興係跨車道分道線行駛，復得證明被害人當時確因被告甲
        ○○所駕駛之車牌號碼三Ｊ─一０二營業大貨車，利用雲林縣斗六市○○路
        五四九號前外快車道為工作場所，臨時停車卸貨，以致其機車不得不偏向內
        快車道行駛，始遭共同被告馬復興車輛輾斃，被告甲○○以外快車道為工作
        場所，臨時停車卸貨，妨害他人車輛之通行甚明，並為警製單取締，有其舉
        發違反道路交通管理事件通知單一紙在卷可憑。
    (3)、綜上所述，本件車禍實肇因於被告甲○○所駕駛之車牌號碼三Ｊ─一０二營
        業大貨車，在雨天利用雲林縣斗六市○○路五四九號前外快車道為工作場所
        ，臨時停車卸貨，以致妨害被害人車輛之通行，被害人始將機車偏向內快車
        道行駛，又因共同被告馬復興駕駛自半聯結車，酒後雨天未減速反以時速六
        十公里速度超速行駛，且未注意車前狀況，跨車道分道線行駛，自同方向後
        方追撞被害人機車，並連車帶人拖行約五十六．七公尺，以致輾斃，況且依
        臺灣省嘉雲區車輛行車事故鑑定委員會九十二年三月二十一日嘉鑑字第九二
        ０二一０號鑑定意見書及臺灣省車輛行車事故覆議鑑定委員會九十二年六月
        十九日府覆議字第九二一０四五一號覆議意見書，亦均認被告在雨天利用雲
        林縣斗六市○○路五四九號前外快車道為工作場所，臨時停車卸貨，以致妨
        害被害人車輛之通行，與發生肇事有關。
    (4)、按行車速度，依限速規定，不得超速行使；汽車行駛時，駕駛人應注意車前
        狀況，並隨時採取必要之安全措施，以避免危險之發生；汽車在快車道，不
        得臨時停車；在顯有妨害他車通行之處所，不得停車；任何人不得利用道路
        為工作場所，道路交通安全規則第九十三條、第九十四條第三項、第一百十
        一條第一項第一款、第一百十二條第一項第九款、第一百四十條第一項第三
        款分別定有明文，被告既考領有駕駛執照，上述規則為其應分別注意之事項
        ，且本件肇事路段，依當時情況，天候雨、有晨光照明、路面濕潤、無缺陷
        、無障礙物，尚非不能注意，業經上開雲林縣警察局道路交通事故調查表註
        記明確，被告疏未注意上開規定，以致肇事，應有過失，被告甲○○既然承
        認將所駕駛之車牌號碼三Ｊ─一０二營業大貨車，臨時停在雲林縣斗六市○
        ○路五四九號前外快車道卸貨，自難辭過失責任。另被害人係因被告甲○○
        所駕駛之車牌號碼三Ｊ─一０二營業大貨車，利用雲林縣斗六市○○路五四
        九號前外快車道為工作場所，臨時停車卸貨，以致其機車偏向內快車道行駛
        ，始遭共同被告馬復興車輛追撞輾壓，並受有頭部廣泛性挫裂傷、頭顱碎裂
        性骨折、腦質全部溢出、胸腹部廣泛性挫傷、肋骨骨折、脊椎多處骨折、左
        上肢前臂斷裂性骨折等傷害，且當場因頭顱、胸部輾壓傷、腦挫傷而死亡，
        業經檢察官督同檢驗員相驗屬實，填有驗斷書、相驗屍體證明書、勘驗筆錄
        各一紙在卷可稽，被告甲○○與共同馬復興之過失行為與被害人之死亡間，
        均有相當之因果關係，本件事證明確，被告犯行可以認定，自應依法論罪科
        刑。
    (5)、至被告上揭爭執事項：
        按刑法上所謂相當因果關係，係以行為當時客觀存在之一般情形及行為後
          可以預見其發生情形為基礎加以觀察，認其行為足以發生構成要件之結果
          者，具有因果關係，此可參照最高法院所著七十六年度台上字第一九二號
          判例謂：行為與結果間，在客觀上有相當因果關係始得成立，所謂相當因
          果關係，係指依經驗法則，綜合行為當時所存在之一切事實，為客觀之事
          後審查，認為在一般情形下，有此環境，有此行為之同一條件，均可發生
          同一之結果者，則該條件即為發生結果之相當條件，行為與結果即有相當
          之因果關係．．．．自明，被告甲○○既然將其營業大貨車，停在雲林縣
          斗六市○○路五四九號前外快車道卸貨，必然妨害他車之通行，自不因擺
          設安全椎而有差異，被害人亦因此無法直行，必須將機車偏向內快車道行
          駛，始遭共同被告馬復興駕駛自半聯結車追撞輾壓而死，因此依經驗法則
          ，綜合當時所存在之一切事實，為客觀之事後審查，難謂被告之違規停車
          ，佔據外快車道卸貨，與被害人不得不偏向內快車道行駛，以致遭共同被
          告馬復興車輛追撞輾斃，無相當因果關係。
        又被告甲○○雖宣稱車禍發生後，已請案外人詹昭賢報警處理，但證人詹
          昭賢並未到庭證實，且被告亦自承：詹昭賢是否報警，其並不清楚，其主
          觀上認為車禍與之無關，所以又繼續卸貨工作，警方事後才以其為關係人
          製作筆錄等語，足見被告甲○○並無自首之意。因此被告甲○○據上述爭
          執事項為上訴，均無理由。
四、核被告既係從事駕駛業務之汽車駕駛人，其應注意並能注意而未注意，占用快車
    道為工作場所，臨時停車卸貨，嚴重妨害車輛之通行，與共同被告馬復興共同過
    失行為造成被害人死亡之結果，核其所為，係犯刑法第二百七十六條第二項之業
    務過失致人於死罪。原審因認被告犯行罪證明確予以論科固非無見，惟查臺灣省
    嘉雲區車輛行車事故鑑定委員會九十二年三月二十一日嘉鑑字第九二０二一０號
    鑑定意見書及臺灣省車輛行車事故覆議鑑定委員會九十二年六月十九日府覆議字
    第九二一０四五一號覆議意見書，亦均認馬復興酒後雨天未減速反嚴重超速行駛
    ，且未注意車前狀況，跨車道分線行駛，撞及前車，為肇事原因，而被告在雨天
    利用雲林縣斗六市○○路五四九號前外快車道為工作場所，臨時停車卸貨，以致
    妨害被害人車輛之通行，與發生肇事有關，依此鑑定意見所用文字觀之，顯然馬
    復興為肇事主要原因，被告情節較屬輕微，原審未能審酌及此，自有違誤，被告
    上訴意旨認量刑太重為有理由，自應由本院將原判決撤銷改判。審酌被告甲○○
    占用快車道為工作場所，臨時停車卸貨，妨害車輛之通行，為肇事之次因，犯罪
    後態度，及被害人受有頭部廣泛性挫裂傷、頭顱碎裂性骨折、腦質全部溢出、胸
    腹部廣泛性挫傷、肋骨骨折、脊椎多處骨折、左上肢前臂斷裂性骨折等傷害，且
    當場因頭顱、胸部輾壓傷、腦挫傷而死亡，及犯後已與被害人和解，賠償其損害
    ，臺灣雲林地方法院調解筆錄在卷足憑等一切情狀，量處有期徒刑伍月，並諭知
    易科罰金之折算標準。又被告其於刑之執行完畢（藥事法九月，八十三年九月二
    十七日執行完畢）後五年以內未曾受有期徒刑以上刑之宣告，有本院被告全國前
    案紀錄表可稽，其因一時失慮，偶罹刑典，事後已坦承犯行，深具悔意，且已與
    被害人和解，賠償其損害，有調解筆錄在卷可稽，另其肢障，有身心障礙手冊影
    本附卷足憑，經此刑之宣告後，應知警惕，而無再犯之虞，本院因認暫不執行其
    刑為適當，併予以宣告緩刑參年，以勵自新。
據上論斷，應依刑事訴訟法第三百六十九條第一項前段、第三百六十四條、第二百九
十九條第一項前段、刑法第二百七十六條第二項、第四十一條第一項前段、第七十四
條第二款、罰金罰鍰提高標準條例第一條前段、第二條，判決如主文。
本案經檢察官曾銘芳到庭執行職務。
中    華    民    國      九十二      年      十二      月      十一    日
                                  臺灣高等法院臺南分院刑事第三庭
                                      審判長法官  陳    義    仲
                                            法官  陳    清    溪
                                            法官  宋    明    蒼
右正本證明與原本無異。
如不服本判決，應於判決送達後十日內向本院提出上訴狀，其未敘述理由者並應於提
出上訴狀後十日內向本院補提理由書（應附繕本)。
                                      法院書記官  余    素    美
中    華    民    國      九十二      年      十二      月      十一    日
附錄本案論罪科刑法條全文：
附錄法條：
中華民國刑法第二百七十六條第二項：
從事業務之人，因業務上之過失犯前項之罪者，處五年以下有期徒刑或拘役，得併科
三千元以下罰金。


司法院資訊處製作；財團法人民間司法改革基金會備份。
